【裁判字號】    98,上訴,4715
【裁判日期】    981202
【裁判案由】    搶奪等
【裁判全文】
臺灣高等法院刑事判決                98年度上訴字第4715號
上  訴  人
即  被  告  丙○○
                      樓
                    現羈押在台灣台北看守所
上列上訴人因搶奪等案件，不服臺灣基隆地方法院98年度訴字第
904號，中華民國98年10月2日第一審判決（起訴案號：臺灣基隆
地方法院檢察署98年度偵字第3703 、3767號），提起上訴，本
院判決如下：
    主  文
上訴駁回。
    理  由
一、按提起第二審之上訴，其上訴書狀應敘述具體理由，為第二
    審上訴必備之程式。此觀民國96年7月4日修正公布刑事訴訟
    法第361條第2項之規定甚明。倘上訴理由之敘述未合乎具體
    之要求者，其上訴即屬同法第367條前段所定「上訴不合法
    律上之程式」，第二審法院應依同法第372條前段之規定，
    以判決駁回之。至其理由之具體與否，屬第二審法院審查範
    圍，不在第一審法院命補正之列，上訴書狀如已敘述理由，
    無論其具體與否，即無待其補提理由書或命補正之問題。此
    與上訴書狀全未敘述上訴理由者，第一審法院依刑事訴訟法
    第361條第3項之規定，應定期間先命補正之情形，尚屬有別
    。又第二審上訴之目的，既在於請求撤銷、變更原判決，則
    所謂「具體理由」，自應就原判決如何足以撤銷、如何應予
    變更之「事實上」或「法律上」之具體根據，本於確實之訴
    訟資料暨原因事實之所出，逐一敘述、記載，必已具體指出
    原判決事實認定所依憑之證據有如何之錯誤（例如原判決所
    採納之證據如何不具證據能力，所為證明力之判斷如何違背
    經驗、論理法則等），法律之適用（尤其實體法）有如何違
    誤之處，而足以動搖原判決使之成為不當或違法而得改判之
    事由；必要時並應提出有利於己之事證，期使第二審法院採
    納，俾為有利於上訴人之認定，始屬合法。上訴理由之敘述
    ，應先合乎具體之要求，始有所敘述可取與否之實體審理與
    判斷之問題。是上訴人之上訴書狀雖敘述上訴理由，但僅泛
    言原判決認定事實錯誤、違背法令、量刑失之過重或輕縱等
    情詞，而未依上揭意旨指出具體事由，或形式上雖已指出具
    體事由，然該等事由縱使屬實，亦不足以認為原判決有何不
    當或違法（例如所指摘訴訟程序之瑕疵，將因第二審重新審
    理而補正），或其所陳之事由，與訴訟資料所載不相適合，
    或所指摘原判決之「不當」或「違法」根本不存在者，均應
    認其實質上並未符合具體之要件，庶符節制濫行上訴之立法
    意旨。
二、原審判決上訴人即被告丙○○共同犯竊盜罪，累犯，處有期
    徒刑捌8月。又共同犯搶奪罪，累犯，處有期徒刑1年4月。
    應執行有期徒刑1年8月。上訴人不服原審判決而提起上訴，
    上訴意旨略以: 原審量刑過重，且竊取機車與搶奪屬於同時
    所為之一行為，應為競合犯。竊取機車係臨時起意，欲為代
    步工具，事後即棄置於路旁，並未毀損破壞，亦無不法之所
    有之意圖。家父年邁，家母患病，需被告照料，懇請體諒被
    告一時失慮，被查獲時對犯行均坦承不諱，爰提起上訴，請
    求從輕量刑云云。
三、原判決依憑被告之自白、證人丁○○、甲○○及乙○○等人
    於警詢時之指述、基隆市警察局車輛協尋電腦輸入單、贓物
    認領保管單、警方繪製被告搶奪逃逸路線圖各乙紙、監視器
    畫面翻拍照片、查獲照片、扣案之黑色衣服、藍色褲子等證
    據，認定被告有共同竊盜及共同搶奪之犯行，從形式上觀察
    ，於法尚無不合。惟查: (一)、刑之量定，為求個案裁判之妥
    當性，法律賦予法院裁量之權。量刑輕重，屬為裁判之法院
    得依職權自由裁量之事項，苟其量刑已以行為人之責任為基
    礎，並斟酌刑法第57條各款所列情狀，在法定刑度內，酌量
    科刑，如無偏執一端，致明顯失出失入情形，上級審法院即
    不得單就量刑部分遽指為不當或違法。原判決關於科刑之部
    分，已斟酌刑法第57條各款所列情狀，而為刑之量定之準據
    。經核並無量刑輕重相差懸殊等裁量權濫用之情形。上訴人
    所執上訴理由，純係對原判決就刑之量定已詳予說明審酌之
    事項，漫為爭執，應認其實質上未符合具體之要件。(二)、次
    查，被告上訴意旨雖稱竊盜與搶奪罪應為想像競合犯云云，
    惟被告於原審供述: 當天走路到共同被告盧國成家裡找他，
    要去找朋友，因為缺交通工具，才去偷車代步。從盧國成家
    裡出發時，並無行搶意圖，因身上沒有錢，臨時起意，看到
    路人就去行搶等語，有被告於原審98年9月1日訊問筆錄在卷
    可憑 (見原審卷第26-27頁)。則依被告供述已足徵被告係先
    犯竊盜犯行，其後始另行起意為搶奪犯行，顯非一行為而得
    論以想像競合犯，被告以上訴理由狀辯稱係一行為犯竊盜及
    搶奪2罪，顯與卷證資料不符。上訴意旨，徒憑己詞，再事
    爭執，且未依卷證資料具體指明原判決前開認事或用法有何
    不當或違法情形，綜此，應認被告之上訴實質上未符合理由
    應具體之要件。依上說明，其上訴為不合法律上之程式，應
    予駁回。並不經言詞辯論為之。
四、據上論斷，應依刑事訴訟法第367條前段、第372條，判決如
    主文。
中    華    民    國    98    年    12    月    2     日
            刑事第二十二庭審判長法  官  郭雅美
                                法  官  李麗珠
                                法  官  洪于智
以上正本證明與原本無異。
竊盜罪部份不得上訴。
搶奪部分如不服本判決，應於收受送達後10日內向本院提出上訴
書狀，其未敘述上訴之理由者並得於提起上訴後10日內向本院補
提理由書（均須按他造當事人之人數附繕本）「切勿逕送上級法
院」。
                                書記官  強梅芳
中    華    民    國    98    年    12    月    2     日


司法院資訊處製作；財團法人民間司法改革基金會備份。
